【裁判字號】    99,破抗,2
【裁判日期】    990524
【裁判案由】    宣告破產
【裁判全文】
臺灣高等法院臺南分院民事裁定    99年度破抗字第2號
抗  告  人  甲○○
上列抗告人請求宣告破產事件，對於中華民國99年3月31日臺灣
嘉義地方法院（99年度破字第1號）裁定，提起抗告，本院裁定
如下：
    主  文
原裁定廢棄，發回臺灣嘉義地方法院。
    理  由
一、抗告意旨略以：抗告人雖因向各銀行申辦信用卡等，目前負
    債達新台幣（下同）230萬0,810元，然每月有固定薪資1萬8
    ,049元，另名下有瀚宇彩晶股份有限公司（下稱瀚宇彩晶公
    司）投資270元、太子建設開發股份有限公司（下稱太子建
    設公司）投資1,190元，此有於原法院提出之財政部台灣省
    南區國稅局97年度全國財產稅總歸戶財產查詢清單、財團法
    人金融聯合徵信中心當事人綜合信用報告明細等資料在卷可
    稽，消極負債總金額已大於其積極財產之價值，即抗告人所
    有資產，確已不足清償其所負債務無疑，確有不能清償債務
    之事實。惟抗告人並非毫無恆產，在經濟上應仍有更生之機
    會，原法院並未依職權為必要之調查，亦未說明如何認定抗
    告人無任何財產得以構成破產財團，竟認抗告人無任何財產
    得以構成破產財團，宣告破產為無實益，因而駁回抗告人宣
    告破產之聲請，顯有適用法規不當之違誤。為此，爰提起本
    件抗告，請求廢棄原裁定云云。
二、按破產，對債務人不能清償債務者宣告之。而法院對於破產
    之聲請，在裁定前，得依職權為必要之調查，並傳訊債務人
    、債權人及其他關係人，破產法第57條、第63條第2項定有
    明文。又破產宣告後，如破產財團之財產不敷清償財團費用
    及財團債務時，法院因破產管理人之聲請，應以裁定宣告破
    產終止，同法第148條亦規定甚明。是以法院就破產之聲請
    ，應依職權為必要之調查，倘債務人確係毫無財產可構成破
    產財團，或債務人之財產不敷清償破產財團之費用及財團之
    債務（即破產法第95條、第96條規定，財產費用為：(一)因破
    產財團之管理、變價及分配所生之費用，(二)破產債權人共同
    利益所需審判上之費用，(三)破產管理人之報酬，(四)破產人及
    其家屬之必要生活費及喪葬費；財團債務為：(一)破產管理人
    關於破產財團所為行為而生之債務，(二)破產管理人為破產財
    團請求履行雙務契約所生之債務，或因破產宣告後應履行雙
    務契約而生之債務，(三)為破產財團無因管理所生之債務，(四)
    因破產財團不當得利所生之債務），無從依破產程序清理其
    債務時，始得以無宣告破產之實益，裁定駁回聲請，此觀司
    法院25年院字第1505號解釋自明（最高法院86年度台抗字第
    479號裁判參照）。
三、經查：原裁定固據抗告人呈報之財團法人金融聯合徵信中心
    當事人綜合信用報告及財政部臺灣省南區國稅局97年度全國
    財產稅總歸戶財產查詢清單等資料，認抗告人共積欠中國人
    壽保險股份有限公司（下稱中國人壽保險公司）及台新國際
    商業銀行股份有限公司（下稱台新銀行）等多家銀行之信用
    貸款、信用卡債務共計230萬0,810元，而其名下除瀚宇彩晶
    公司投資270元、太子建設公司投資1,190元外，並無其他財
    產，本件如宣告抗告人破產，破產財團扣除聲請人及其家屬
    之必要生活費外，須支付破產管理人之報酬、監察人之報酬
    及破產程序進行所需支出之費用，諸如破產管理人應清查、
    整理債務人之財產狀況，並編造債權表及資產、召開債權人
    會議、行使其他權限等，無一不以破產財團之財產支出，是
    依抗告人所述其現有財產，經核尚無法構成破產財團，亦顯
    不敷清償破產財團費用及債務，抗告人聲請宣告破產即無實
    益等語，駁回抗告人之宣告破產聲請。惟查，抗告人主張其
    至今已積欠中國人壽保險公司及台新銀行等多家銀行信用借
    款及信用卡債務金額高達230萬0,810元，然依抗告人所提之
    財團法人金融聯合徵信中心當事人綜合信用報告資料僅記載
    至民國（下同）99年1月底抗告人滯納其債權銀行有實物擔
    保及無實物擔保信用借款金額各為324元、745元，與抗告人
    自99年1月11日至99年3月10日未繳納之各家銀行信用卡債務
    1,079餘元（見原法院卷第10至14頁），且本件除抗告人所
    提出全國財產稅總歸戶財產查詢清單列有抗告人名下除瀚宇
    彩晶公司投資金額270元、太子建設公司投資1,190元外，並
    無其他資產（見原法院卷第9頁），又抗告人稱其每月薪資
    為1萬8,049元，卻未陳報其薪資收入之相關資料及證明，是
    抗告人所主張其至今負債已達230萬0,810元，及所列財團法
    人金融聯合徵信中心當事人綜合信用報告、全國財產稅總歸
    戶財產查詢清單非無疑義，抗告人是否尚有其他財產或任何
    收入或信用能力，應有依破產法第63條第2項之規定，為職
    權調查必要。乃原法院自受理聲請迄為本件裁定時，未予調
    查審認，難謂已盡職權調查之能事，且僅憑抗告人所提出財
    團法人金融聯合徵信中心當事人綜合信用報告、全國財產稅
    總歸戶財產查詢清單，逕認抗告人僅剩餘資產瀚宇彩晶公司
    投資金額270元、太子建設公司投資1,190元，不足以清償其
    上開信用借款及信用卡債務金額，無宣告破產之實益為由，
    駁回破產之聲請，尚嫌速斷。抗告人抗告意旨指摘原裁定不
    當，求予廢棄，非無理由，應由本院予以廢棄，發回原法院
    詳予調查，另為適法處理。
四、據上論結，本件抗告為有理由，應依破產法第5條、民事訴
    訟法第492條，裁定如主文。
中    華    民    國    99    年     5    月    24    日
                  民事第三庭    審判長法  官    黃崑宗
                                      法  官    張世展
                                      法  官    蘇重信
上為正本係照原本作成。
本裁定除以適用法規顯有錯誤為理由外，不得再抗告。如提出再
抗告，應於收受送達後10日內委任律師為代理人向本院提出再抗
告狀（須附繕本），並繳納再抗告費新台幣1千元。
中    華    民    國    99    年     5    月    24    日
                                      書記官    陳嘉琍
【附記】
民事訴訟法第495條之1第2項準用同法第466條之1第1、2項規定
：
(1)對於第二審判決上訴，上訴人應委任律師為訴訟代理人。但上
  訴人或其法定代理人具有律師資格者，不在此限。
(2)上訴人之配偶、三親等內之血親、二親等內之姻親，或上訴人
  為法人、中央或地方機關時，其所屬專任人員具有律師資格並
  經法院認為適當者，亦得為第三審訴訟代理人。
民事訴訟法第466條之2第1項：
  上訴人無資力委任訴訟代理人者，得依訴訟救助之規定，聲請
  第三審法院為之選任律師為其訴訟代理人。

司法院資訊處製作；財團法人民間司法改革基金會備份。
